【裁判字號】    90,上易,1608
【裁判日期】    900911
【裁判案由】    毒品危害防制條例
【裁判全文】
臺灣高等法院臺中分院刑事判決                  九十年度上易字第一六０八號
    上  訴  人
    即  被  告  乙○○
    選任辯護人  吳瑞堯
                陳國華
右上訴人因毒品危害防制條例案件，不服臺灣臺中地方法院八十九年度訴字第二八九
０號中華民國九十年六月十八日第一審判決（起訴案號：臺灣臺中地方法院檢察署八
十九年度偵字第一六二六二號），提起上訴（持有第一級毒品有罪部份），本院判決
如左：
      主  文
上訴駁回。
      事  實
一、乙○○曾於民國（下同）八十五、八十六年、八十八年間因兩度違反麻醉藥品管
    理條例案件及違反毒品危害防制條例案件，分別經原審法院判處有期徒刑三月、
    六月、五月，並均已執行完畢。又分別因施用第一級毒品、施用第二級毒品罪，
    再被原審法院以八十八年度訴字第二二二七號各判處有期徒刑陸月，如易科罰金
    ，以參佰元折算壹日，應執行有期徒刑拾壹月，判處有期徒刑十一月如易科罰金
    ，以參佰元折算壹日確定，甫於八十九年八月二十四日執行完畢。其明知海洛因
    係經政府主管機關公告列管之第一級毒品，不得持有，竟仍於前述施用第一級毒
    品案件判決執行後之不詳時地非法取得而持有之，嗣於八十九年十月三日下午一
    時十分許，乙○○駕駛ＯＷ─一七０九號自小客車搭載鄧丞億、何祥瑋二人，行
    經台中縣豐原市○○○路與田心路口遇警臨檢時，當場在乙○○之褲袋內查獲其
    非法持有之海洛因二包（驗後淨重一點五二公克）。
二、案經台中縣警察局豐原分局報請台灣台中地方法院檢察署檢察官偵查起訴。
      理  由
一、訊據上訴人即被告乙○○對於右揭遇警臨檢時當場在其褲袋內查獲上開第一級毒
    品海洛因二包之事實，供認不諱。惟矢口否認有何非法持有第一級毒品之犯行，
    辯稱：該二包海洛因是鄧丞億的，本來鄧丞億是放在前座扶手上，因鄧丞億將座
    椅放平躺著，不知前方有警察臨檢，伊遂順手抓取放入自己之褲袋內，伊並未非
    法持有該二包海洛因云云。
二、但查：證人鄧丞億於八十九年十月三日為警查獲當日，經內勤檢察官訊問時已稱
    ：「於上開車內為警查獲之毒品等物，均係被告乙○○所有」（見偵查卷第三十
    三頁反面）。又非法持有第一級毒品海洛因係違法之行為，被告前已有多次違反
    麻醉藥品管理條例案件及違反毒品危害防制條例案件之前科紀錄，當對此有所認
    知，被告又陳明其與鄧丞億僅係朋友關係，衡諸常情，遭警臨檢時，茍該海洛因
    確非其所有，被告撇清關係猶恐不及，焉有可能反將鄧丞億持有之海洛因取放自
    己身上，自陷己身於擔負刑責之危險？參諸，被告於偵查中供稱該查獲之海洛因
    係一位叫「添丁」之男子欠錢拿來抵債之擔保品等語（見偵查卷第三十一頁反面
    ）。嗣於原審又謂：該二包海洛因原在鄧丞億身上，因為警察過來，伊（指被告
    ）才趕緊拿到自己身上；及至本審才改為如上之辯詞，其前後供述不一，言辭閃
    爍。所辯各節無非係卸責之飾詞，不足採信。
三、扣案之上開白色粉末二包，經送請法務部調查局檢驗結果，鑑定確含海洛因成分
    屬實，此有該局九十年一月十六日（９０）陸(一)第00000000號鑑定通知
    書附卷可稽。而按稱持有者，對於物之事實上之支配關係，上開扣案之毒品海洛
    因既於被告之身上褲袋內查獲，其為被告所持有者，至為明灼。本件事證明確，
    被告犯行洵堪認定。
四、按海洛因為毒品危害防制條例第二條所稱之第一級毒品，不得非法持有。被告持
    有上開扣案之毒品，核其所為係犯毒品危害防制條例第十一條第一項持有第一級
    毒品罪。公訴人雖據證人鄒添丁之檢舉及警偵訊中之指證及查扣之被告持有上開
    毒品及行動電話、分裝袋等工具，因認被告係涉犯毒品危害防制條例第四條第一
    項之販賣第一級毒品罪嫌云云。惟按犯罪事實應依證據認定之，無證據不得推定
    其犯罪事實，刑事訴訟法第一百五十四條定有明文。另按刑事訴訟法上所謂認定
    犯罪事實之證據，係指足以認定被告確有犯罪行為之積極證據而言，如未能發現
    相當證據或證據不足以證明，自不能以推測或擬制之方法，以為裁判基礎。又認
    定不利於被告之事實，須依積極證據，苟積極證據不足為不利被告之認定時，即
    應為有利於被告之認定，更不必有何有利之證據（最高法院二十九年上字第三一
    ０五號、四十年台上字第八十六號、三十年上字第八一六號判例要旨參照）。訊
    之被告堅決否認有販賣第一級毒品犯行。經查，鄒添丁在警訊中稱：「伊（指鄒
    添丁）自八十八年六、七月間起即向被告購買海洛因，每天不分畫夜均可交易，
    有時每天交易一次，有時三、四天交易一次，交易次數過於頻繁，而無法記憶，
    最後一次是八十九年九月二十日上午十時三十分許等語」（見偵查卷第十七、十
    八頁）。嗣於偵查中稱：「我（指鄒添丁）向他買毒品已有一年多的時間，第一
    次買的時間在八十八年六、七月間，最後一次是在八十九年九月二十日上午，平
    均約隔二、三天就買一次：：：」（見偵查卷第七十二頁）。然經公訴人質疑被
    告於八十八年五月至十二月二十日之間係在強制戒治中，此段期間，如何向被告
    購買海洛因？鄒添丁乃改稱：「伊在被告戒治前就有向被告購買二、三次後，他
    （指被告）就不見了，到了八十八年底他自己找到我（指鄒添丁）時，我才又開
    始向他購買海洛因，那時他才跟我講去戒治」（見偵查卷第七十三頁）。嗣在原
    審鄒添丁又改稱：「伊（指鄒添丁）並未向被告購買海洛因，伊係為保護自己才
    於警訊、偵查中說被告販賣毒品」（見原審九十年二月二十六日審理筆錄）。鄒
    添丁之證言前後諸多歧異，反復不一，且在警偵訊中亦未能明確指述購買海洛因
    之時間、次數、地點、方式、價格、數量。尚難僅憑證人鄒添丁所為前後不一致
    之指證，即遽以推論被告確有販賣海洛因予鄒添丁之事實，亦難因此即作為被告
    不利之認定。至於，為警查獲扣案之分裝袋，據郭霆瑞證稱：其於八十九年十月
    一或二日向被告借用上開ＯＷ─一七０九號自用小客車，因其經營通訊行，用小
    塑膠袋裝小零件，而留於車內等情（見原審九十年四月九日審理筆錄）。而郭霆
    瑞向被告借用上該小客車之過程，經原審隔離訊問，與被告供述情節大致相符，
    堪認郭霆瑞右開證述為可採。自亦無從以於車內查獲分裝袋，即遽以被告有販賣
    之推論。此外，復查無被告有何公訴人所指販賣第一級毒品海洛因之犯行。惟被
    告既持有上開第一級毒品，且與公訴人所指之販賣第一級毒品，就持有部分之基
    本事實，顯係同一，故起訴法條應予變更。
五、查被告前因違反毒品危害防制條例案件，經原審法院於八十九年一月十三日判處
    有期徒刑十一月，嗣經確定，甫於同年八月二十四日執行完畢之事實，有台灣台
    中地方法院檢察署刑案資料查註紀錄表及台灣高等法院被告全國前案紀錄表各乙
    份可稽，其於五年內再犯本件有期徒刑以上之罪，為累犯，應依刑法第四十七條
    規定加重其刑。原審以被告犯行明確，而適用毒品危害防制條例第十一條第一項
    、第十八條第一項前段，刑法第十一條前段、第四十七條之規定，並審酌被告前
    於八十五、八十六年、八十八年間因兩度違反麻醉藥品管理條例案件及違反毒品
    危害防制條例案件，分別經原審法院判處有期徒刑三月、六月、五月，並均執行
    完畢之事實，亦有上開刑案資料查註紀錄表及被告全國前案紀錄表可稽，其再犯
    本件犯行，足見不知檢束行為，並其犯罪之動機、目的、手段，及犯罪後態度等
    一切情狀，判處有期徒刑貳年。並將扣案之毒品海洛因二包（驗後淨重一點五二
    公克），依毒品危害防制條例第十八條第一項前段規定沒收併銷燬之。其認事用
    法，核無違誤，量刑亦屬允當適中，被告否認犯罪，上訴意旨指摘原審判決不當
    ，顯無理由，應予駁回。
六、據上論斷，應依刑事訴訟法第三百六十八條，判決如主文。
七、本案經檢察官甲○○到庭執行職務。
中      華      民      國    九十    年      九      月      十一      日
                              臺灣高等法院臺中分院刑事第九庭
                                    審判長法  官  陳  筱  珮
                                          法  官  趙  春  碧
                                          法  官  古  金  男
右正本證明與原本無異。
不得上訴。
                    書記官  陳  妙  瑋
中      華      民      國      九十    年      九      月    十三      日
附錄論罪科刑法條全文：
毒品危害防制條例第十一條第一項：
持有第一級毒品者，處三年以下有期徒刑、拘役或新臺幣五萬元以下罰金。
                                                                       Ａ


司法院資訊處製作；財團法人民間司法改革基金會備份。
